最高法院刑事判決　　　　　　九十四年度台上字第五九八三號
　　上　訴　人　甲○○原名林.
　　選任辯護人　趙國生律師
　　輔 佐人 即
　　甲○○之母　鍾秀芳
　　輔 佐人 即
　　甲 ○○ 之
　　外　祖　母　王俊珊
　　上　訴　人　丙○○
　　　　　　　　　　　　17弄.
　　選任辯護人　李宏文律師
　　上　訴　人　乙○○
　　選任辯護人　林坤賢律師
上列上訴人等因妨害自由案件，不服台灣高等法院中華民國九十
四年四月二十日第二審判決（九十三年度上訴字第三一六九號，
起訴案號：台灣台北地方法院檢察署八十九年度偵字第三七七號
），提起上訴，本院判決如下：
    主  文
原判決撤銷，發回台灣高等法院。
    理  由
本件原判決認定上訴人甲○○（原名林楚涵）、丙○○、乙○○
與汪鐵爐（已死亡，經判決不受理確定）為了介入偽造信用卡集
團謀取利益，以為賴晏晟、柯彥竹為集團成員，於民國八十八年
五月十八日中午十二時許，共同夥同數名不詳姓名成年男子，至
台北市○○路一八六號賴晏晟經營之「南資通訊行」，與賴晏晟
及其職員柯彥竹於上述通訊行隔壁之泡沫紅茶店談判，欲得知偽
造信用卡成員陳勇全之下落，嗣因談判未果，汪鐵爐、甲○○、
丙○○竟基於私行拘禁賴晏晟、柯彥竹之犯意聯絡，由汪鐵爐指
示將賴晏晟、柯彥竹分別押入一輛計程車及由甲○○駕駛之一輛
自用小客車，與丙○○及不詳姓名之成年男子強行剝奪賴晏晟、
柯彥竹之行動自由，將二人載至台北縣汐止市○○路六０一號「
天秀宮」後山往秀峰瀑布山徑之觀音崖前山洞旁，復將賴晏晟、
柯彥竹強押下車並隨即加以隔離、圍毆（賴晏晟、柯彥竹傷害部
分均未據告訴），其時甲○○出手毆打柯彥竹，丙○○則在旁觀
看，汪鐵爐甚至作勢欲將賴晏晟推落山崖，以此方式恐嚇賴晏晟
、柯彥竹交代陳勇全之下落，致生危害於賴晏晟、柯彥竹生命、
身體及自由之安全。賴晏晟害怕已極，僅得同意電話聯絡陳勇全
。汪鐵爐等人為防賴晏晟、柯彥竹趁機脫逃，復於八十八年五月
十八日晚上八、九時許，將賴晏晟、柯彥竹押至台北縣汐止市○
○路與水源路附近之不詳門牌號碼公寓五樓頂加蓋房屋內拘禁，
復以膠帶捆綁二人之雙手、雙腳及臉部，並命乙○○及數名不詳
姓名成年男子予以看守，繼續剝奪賴晏晟、柯彥竹之行動自由。
直至翌日即八十八年五月十九日晚上九時許，賴晏晟、柯彥竹乘
留下看守綽號「阿青」之成年男子上廁所而疏於注意之際，掙脫
捆綁逃出，並四處躲藏，以防汪鐵爐等人尋找、報復。嗣於八十
八年五月二十七日，賴晏晟、柯彥竹始出面向警方報案等情。因
而維持第一審論處上訴人等共同私行拘禁罪刑部分之判決，駁回
上訴人等在第二審之上訴，固非無見。
惟查：(一)、一行為而觸犯數罪者，為想像競合犯，應從一重處斷
，刑法第五十五條定有明文。原判決既認上訴人等同時私行拘禁
賴晏晟、柯彥竹二名被害人，自係以一行為而觸犯二私行拘禁罪
，原判決未論以想像競合犯，顯有不適用法則之違法。(二)、原判
決事實欄記載強行押走賴晏晟、柯彥竹者，為汪鐵爐、甲○○、
丙○○及數名不詳姓名之成年男子，乙○○並參與在台北縣汐止
市○○路與水源路附近不詳門號公寓五樓頂加蓋房屋內私行拘禁
賴晏晟、柯彥竹之犯行。惟原判決理由欄三於認定共同正犯時，
又未認汪鐵爐及上開其他數名不詳姓名成年男子與上訴人三人間
有犯意聯絡及行為分擔，而僅認定上訴人三人間就本件犯行有犯
意聯絡及行為分擔，其事實之認定與理由說明不盡相符，有判決
理由矛盾之違法。(三)、被害人柯彥竹於警詢時稱：汪鐵爐帶著阿
豪及乙○○強押賴晏晟坐計程車上山（指台北縣汐止市○○路六
０一號天秀宮後山往秀峰瀑布山徑之觀音崖前山洞旁）等語（見
他字第一四九六號卷第一二六頁）；共犯汪鐵爐於偵查中亦稱乙
○○有跟伊至上開山上（見偵字第三七七號卷(一)第一八六頁背面
）；證人鄭自達於警詢時亦證稱：強押被害人至汐止山上毆打者
，乙○○有涉案等語（見他字第一四九六號卷第五十六頁），但
賴晏晟並未指乙○○有參與押其至汐止山上之犯行，乙○○亦否
認有此犯行。原判決理由內併引上開柯彥竹、汪鐵爐、鄭自達之
供述為論罪之依據，惟事實欄又未認定乙○○有參與此部分之押
人犯行，已有事實與理由不相符合之違誤，究竟實情為何，原審
未予詳查釐清，亦有調查未盡之違法。(四)、被害人柯彥竹指稱：
乙○○在前述汐止市區五樓民宅頂加蓋之屋內揮手毆打伊頭部等
語，但被害人賴晏晟於偵查中則稱伊與柯彥竹被押下山及至上述
公寓頂樓加蓋屋內時，眼睛均被矇住，雙手被綁著等語（見偵字
第三七七號卷(一)第一六三頁背面）。賴晏晟所述如果無訛，則柯
彥竹被打時，眼睛既被矇住，何以知悉是乙○○所為，原判決就
此未予調查、說明，亦有未合。上訴意旨指摘原判決違背法令，
尚非全無理由，應認有發回更審之原因。
據上論結，應依刑事訴訟法第三百九十七條、第四百零一條，判
決如主文。
中　　華　　民　　國　九十四　年　　十　　月　二十七　日
                      最高法院刑事第十庭
                          審判長法官  賴　忠　星
                                法官  王　居　財
                                法官  林　開　任
                                法官  林　立　華
                                法官  張　清　埤
      本件正本證明與原本無異
                                      書  記  官
中　　華　　民　　國　九十四　年　 十一 　月　　二　　日
                                                      Ｑ
